【裁判字號】    95,訴,3181
【裁判日期】    951030
【裁判案由】    毒品危害防制條例
【裁判全文】
臺灣高雄地方法院刑事判決              95年度訴字第3181號
公  訴  人  臺灣高雄地方法院檢察署檢察官
被      告  乙○○
上列被告因毒品危害防制條例案件，經檢察官提起公訴（95年度
毒偵字第6199號），本院判決如下：
    主  文
乙○○連續施用第一級毒品，處有期徒刑捌月；又連續施用第二
級毒品，處有期徒刑肆月。應執行有期徒刑拾月。
    事  實
一、乙○○前因施用第二級毒品案件，經本院以91年度毒聲字第
    5321號裁定送觀察、勒戒後，認有繼續施用毒品之傾向，再
    由本院以91年度毒聲字第6172號裁定令入戒治處所施以強制
    戒治1 年，嗣經本院裁定停止戒治，並於停止戒治期間付保
    護管束，而於民國92年9 月23日保護管束期滿，由檢察官於
    民國92年10月15日，以92年度戒毒偵字第887 號為不起訴處
    分確定。又因93年12月29日、94年2 月24日之施用毒品案件
    ，經本院以94年度訴字第971 號判決，判處應執行有期徒刑
    10月確定。猶不知戒絕毒癮，明知海洛因及甲基安非他命分
    別係毒品危害防制條例第2 條第2 項第1 款及第2 款所分別
    明定之第一級毒品及第二級毒品，不得持有、施用，竟於前
    述強制戒治執行完畢釋放後5 年內，再犯上開施用毒品罪，
    並經判刑確定後，復基於施用第一級毒品海洛因之概括犯意
    ，自94 年7月某日起至94年9 月14、15日某時許止，在高雄
    市新興區○○○路107 之5 號8 樓住處，以每2 天1 次將第
    一級毒品海洛因摻入香菸內吸食之方式，連續施用第一級毒
    品海洛因多次；另基於施用第二級毒品甲基安非他命之概括
    犯意，自94年7 月某日起至94年9 月14、15日某時許止，在
    前開住處，以每2 天1 次將第二級毒品甲基安非他命放置於
    鋁箔紙點火燒烤吸食煙氣之方式，連續施用第二級毒品甲基
    安非他命多次。嗣於94年9 月17日上午10時許，與案外人唐
    榮華在台北縣三重市○○○路560 巷95號「新加坡汽車旅館
    」221 室，為經警當場查獲，並扣得唐榮華所有與乙○○施
    用毒品無涉之海洛因1 包、分裝杓1 支及針筒2 支（未扣於
    本案），亦徵得其同意採集尿液送驗，檢驗結果呈嗎啡及甲
    基安非他命陽性反應，始悉上情。
二、案經台北縣政府警察局三重分局移送臺灣板橋地方法院檢察
    署呈請臺灣高等法院檢察署核轉臺灣高雄地方法院檢察署檢
    察官偵查起訴，經被告為有罪之陳述後，本院裁定依簡式審
    判程序審理。
    理  由
一、按除被告所犯為死刑、無期徒刑、最輕本刑為3 年以上有期
    徒刑之罪或高等法院管轄第一審案件者外，於法院行準備程
    序進行中，被告先就被訴事實為有罪之陳述時，審判長得告
    知被告簡式審判程序之旨，並聽取當事人、代理人、辯護人
    及輔佐人之意見後，裁定進行簡式審判程序；且受命法官行
    準備程序，與法院或審判長有同一之權限；又簡式審判程序
    之證據調查，不受刑事訴訟法第159 條第1 項、第161 條之
    2 、第161 條之3 、第163 條之1 及第164 條至第170 條規
    定之限制，刑事訴訟法第273 條之1 第1 項、第279 條第2
    項前段、第273 條之2 分別定有明文。被告乙○○所為係犯
    死刑、無期徒刑、最輕本刑為3 年以上有期徒刑以外之罪，
    其於準備程序中就被訴事實為有罪之陳述，經受命法官告知
    簡式審判程序之旨，並聽取公訴人、被告之意見後，本院合
    議庭認為適宜由受命法官獨任進行簡式審判程序，依刑事訴
    訟法第273 條之1 第1 項規定，裁定由受命法官獨任進行審
    判程序，合先敘明。
二、上揭犯罪事實，業據被告於本院審理時供承不諱，且被告於
    94年9 月17日上午10時許，為警查獲後所採集之尿液，經送
    檢驗之結果，確呈嗎啡及甲基安非他命陽性反應，有臺灣檢
    驗科技股份有限公司94年10月3 日CH/2005/90791 號濫用藥
    物尿液檢驗報告及台北縣政府警察局三重分局北縣警重刑字
    第0940043848號函等件附卷可稽。而施用毒品，其於尿液中
    排出之最長時限，受施用劑量、施用方式、個人體質及其代
    謝情況等因素影響，因個案而異，一般可檢出之最長時限為
    海洛因服用後2 至4 天，安非他命1 至4 天、甲基安非他命
    1 至5 天、MDMA 1至4 天、FM2 2 至14天、Ketamine 2至4
    天，業經行政院衛生署管制藥品管理局93年12月2 日管檢字
    第0930011566號函示明確，是被告供稱其最後1 次係於95年
    9 月17日上午10時許回溯2 、3 日即同年月14、15日之某時
    分別施用海洛因及甲基安非他命之言，尚非無據。是被告之
    任意性自白核與事實相符，應堪採信。本案事證明確，被告
    上開施用毒品犯行，堪以認定。
三、按觀察、勒戒或強制戒治執行完畢釋放後，5 年內再犯毒品
    危害防制條例第10條施用毒品之罪者，應依法追訴，毒品危
    害防制條例第23條第2 項定有明文。本件被告前因施用第二
    級毒品案件，經本院以91年度毒聲字第5321號裁定送觀察、
    勒戒後，認有繼續施用毒品之傾向，再由本院以91年度毒聲
    字第6172號裁定令入戒治處所施以強制戒治1 年，嗣經本院
    裁定停止戒治，並於停止戒治期間付保護管束，而於92年9
    月23日保護管束期滿，由檢察官於民國92年10月15日，以92
    年度戒毒偵字第887 號為不起訴處分確定乙節，此有臺灣高
    雄地方法院檢察署刑案資料查註紀錄表、全國施用毒品案件
    紀錄表及臺灣高等法院被告前案紀錄表等件在卷可參，是被
    告於送強制戒治執行完畢釋放後，5 年內再犯本件施用毒品
    罪行，依前開法條之規定，應依法追訴，本院就被告本件施
    用毒品犯行，自得依法論罪科刑。
四、論罪科刑：
  (一)按刑法施行法於94年2 月2 日修正公布，且自公布日起第3
    日即自同月5 日起施行，而依同法第10條之1 規定，94 年1
    月7 日立法院三讀通過修正之刑法（業經總統於同年2 月2
    日，以華總一義字第09400014901 號令公布），自95年7 月
    1 日施行，而按行為後法律有變更者，適用行為時之法律，
    但行為後之法律有利於行為人者，適用最有利於行為人之法
    律，現行刑法第2 條第1 項定有明文，此規定乃與刑法第1
    條罪刑法定主義契合，而貫徹法律禁止溯及既往原則，係規
    範行為後法律變更所生新舊法律比較適用之準據法，是刑法
    第2 條本身雖經修正，但刑法第2 條既屬適用法律之準據法
    ，本身尚無比較新舊法之問題，應一律適用裁判時之現行刑
    法第2 條規定以決定適用之刑罰法律。又本次刑法修正之比
    較新舊法，應就罪刑有關之共犯、未遂犯、想像競合犯、牽
    連犯、連續犯、結合犯，以及累犯加重、自首減輕暨其他法
    定加減原因（如身分加減）與加減例等一切情形，綜其全部
    罪刑之結果而為比較（最高法院95年5 月23日著有95年度第
    8 次刑庭會議決議可資參照。）合先敘明。經查：
    1.本件被告行為後，刑法第56條關於連續犯之規定業於94年
      1 月7 日修正公布刪除，並於95年7 月1 日施行，則被告
      之犯行，因行為後新法業已刪除連續犯之規定，此刪除雖
      非犯罪構成要件之變更，但顯已影響行為人刑罰之法律效
      果，自屬法律變更。本件被告先後多次施用第一級毒品海
      洛因及多次施用第二級毒品甲基安非他命，主觀上顯係基
      於施用第一級毒品及施用第二級毒品之概括犯意，客觀上
      逐次實施數次行為而具連續性，進而侵害同性質之法益，
      惟因其各次行為依一般社會健全觀念，在時間差距上，可
      以分開，在刑法評價上，各具獨立性，每次行為皆可獨立
      成罪，是依修正前刑法第56條之規定，本得適用連續犯規
      定而論以一罪，並得加重其刑至二分之一，惟因修正後刑
      法刪除前開連續犯規定，以致被告前揭分別多次施用第一
      級毒品與多次施用第二級毒品之數次構成要件行為須依法
      分別論以數罪而併罰之，依新法第2 條第1 項規定比較新
      、舊法之結果，仍以行為時即修正前刑法第56條之規定較
      有利於被告（最高法院95年第8 次刑事庭會議決議亦採同
      一見解）。故本件應依修正前刑法第56條作為被告論罪科
      刑之基礎。
    2.修正前刑法第51條第5 款規定：「宣告多數有期徒刑者，
      於各刑中之最長期以上，各刑合併之刑期以下，定其刑期
      。但不得逾20年。」，修正後刑法第51條第5 款規定：「
      宣告多數有期徒刑者，於各刑中之最長期以上，各刑合併
      之刑期以下，定其刑期。但不得逾30年。」，經比較新舊
      法結果，修正後規定並未較有利於被告，是依刑法第2 條
      第1 項前段之規定，仍應依修正前刑法第51條第5 款規定
      。
    3.本件經依前述是否論以連續犯、數罪併罰等規定合併比較
      之結果，認修正後刑法之刪除連續犯之規定、提高數罪併
      罰有期徒刑定應執行刑之最高刑度等相關規定，對於被告
      顯非有利，故應依行為時之修正前刑法作為本件被告論罪
      科刑之依據。
  (二)、核被告所為施用第一級毒品海洛因及第二級毒品甲基安非
      他命之行為，係犯毒品危害防制條例第10條第1 項之施用
      第一級毒品海洛因罪及同條第2 項之施用第二級毒品甲基
      安非他命罪。其持有第一級毒品海洛因及第二級毒品甲基
      安非他命之低度行為，分別為施用第一級毒品海洛因及第
      二級毒品甲基安非他命之高度行為所吸收，不另論罪。其
      先後多次施用第一級毒品海洛因及多次施用第二級甲基安
      非他命之犯行，均時間緊接，各方法相同，分別觸犯構成
      要件相同之罪名，顯均個別基於概括犯意為之，均為連續
      犯，應依修正前刑法第56條之規定分別論以一罪，並各加
      重其刑。另本件起訴書雖記載被告係自94年7 月間某日起
      ，至94年9 月17日下午2 時30分許回溯24小時內之某時止
      （不含警力拘束時間），施用第一級毒品海洛因及第二級
      毒品甲基安非他命多次，惟業經公訴檢察官於本院95年10
      月16日準備程序期日當庭更正本件起訴範圍為自94年7 月
      間某日起至94年9 月14、15日之某時止之連續施用第一級
      毒品海洛因及第二級毒品甲基安非他命多次之犯行，本院
      自應依檢察官更正後之犯罪事實予以審理，附此敘明。又
      被告所犯施用第一級毒品海洛因及第二級毒品甲基安非他
      命之犯行，犯意各別，罪名有異，構成要件不同，應予分
      論併罰。爰審酌被告經強制戒治後，仍未能戒絕其毒癮而
      仍多次違犯施用毒品罪，有臺灣高等法院被告前案紀錄表
      為證，足證前開保安處安措施及處刑均已難矯治其惡性，
      惟念其於犯罪後坦承犯行及所犯為自戕行為等一切情狀，
      分別量處如主文所示之刑，並定其應執行之刑，以資懲儆
      。
據上論斷，應依刑事訴訟法第299 條第1 項前段、第273 條之1
第1 項、第284 條之1 ，毒品危害防制條例第10條第1 項、第2
項，刑法第2 條第1 項前段、第11條、修正前刑法第56條、第51
條第5 款，判決如主文。
本案經檢察官甲○○到庭執行職務。
中    華    民    國    95    年    10    月    30    日
                  刑事第十六庭  法  官  郭宜芳
以上正本證明與原本無異。
如不服本判決，應於判決送達後10日內，向本院提出上訴狀。
中    華    民    國    95    年    10    月    30    日
                                書記官  陳素徵
附錄本判決論罪法條全文：
毒品危害防制條例第10條：
  施用第一級毒品者，處6月以上5年以下有期徒刑。
  施用第二級毒品者，處3年以下有期徒刑。


司法院資訊處製作；財團法人民間司法改革基金會備份。
